【裁判字號】    99,親,29
【裁判日期】    990630
【裁判案由】    確認親子關係存在
【裁判全文】
臺灣花蓮地方法院民事判決
原      告  乙○○
被      告  甲○○
上列當事人間確認親子關係存否事件，本院於民國99年6月15日
言詞辯論終結，判決如下：
    主  文
確認原告乙○○與被告甲○○（男、民國○○年○月○○日生、身分
證統一編號：Ｚ000000000號）間父子之親子關係存在。
訴訟費用由被告負擔。
    理  由
一、原告起訴主張略以：原告之生母張三妹於民國59年間與訴外
    人孫竹祥結婚，惟雙方個性不合，張三妹於65年間離家未履
    行同居義務，原告於68年10月13日出生時，生母張三妹與孫
    竹祥間婚姻關係存在，雙方迄73年5月25日始辦理離婚登記
    ，原告因此依法律規定推定為孫竹祥之婚生子女。然原告實
    係張三妹與被告甲○○所生，僅因兩造未作任何還原真實身
    分之處理，以致事情迄今懸而未決。現因張三妹及孫竹祥已
    分別於83年1月1日、90年11月19日死亡，原告無法提起否認
    婚生子女之訴，為解決原告之身分問題，原告有提起本件確
    認親子關係訴訟之必要。為此依法提起本件訴訟，並聲明：
    如主文所示。
二、被告甲○○陳稱：對原告主張之事實不爭執。
三、現行民事訴訟法中親子關係事件之規定，雖未定有確認親子
    關係訴訟之類型，但親子關係存否，不僅涉及相關當事人身
    分關係之確定，同時對於例如親權、扶養、法定代理甚至繼
    承等法律關係之成立與否，皆有重要之關連，是以親子關係
    存在與否之確定，所牽涉者並非僅係單純之法律事實，同時
    本類訴訟之標的即為身分上法律關係存否之確認，向來學說
    及實務上之見解亦皆承認親子間身份關係可以作為確認訴訟
    之標的，並將此種訴訟解為人事訴訟之一種，則其程序自應
    類推適用關於親子關係程序之規定。又按確認法律關係之訴
    ，非原告有即受確認判決之法律上利益者，不得提起之；確
    認證書真偽或為法律關係基礎事實存否之訴，亦同；前項確
    認法律關係基礎事實存否之訴，以原告不能提起他訴訟者為
    限，民事訴訟法第247條第1項、第2項分別定有明文。而所
    謂即受確認判決之法律上利益，係指因法律關係之存否不明
    確，致原告在私法上之地位有受侵害之危險，而此項危險得
    以對於被告之確認判決除去之者而言（最高法院42年度臺上
    字第1031號判例參照）。查本件原告主張其為被告甲○○之
    親生子，彼此間具有真實血緣關係，惟因生母張三妹與孫竹
    祥均已歿，無法提起否認婚生子女之訴，致原告與訴外人孫
    竹祥間及與被告甲○○間之親子關係不明確，致原告處於不
    安定之法律地位，在私法上有受侵害之危險，而此不確定之
    法律地位及危險狀態，得以確認判決除去之，自應認原告有
    即受確認判決之法律上利益，是原告提起本件訴訟，核與民
    事訴訟法第247條之規定相符，應予准許，先予敘明。
四、次按關於認諾及訴訟上自認或不爭執事實之效力，於第589
    條否認子女之訴，不適用之，民事訴訟法第594條定有明文
    。本件被告甲○○於言詞辯論期日雖不爭執原告主張之事實
    並同意原告之請求，惟確認親子關係存在或不存在之訴，請
    求法院確認之對象為身份關係，具有公益性質，不許當事人
    任意處分，故此類事件縱無明文，亦應類推適用民事訴訟法
    第594條之法理，認關於認諾及訴訟上自認或不爭執之效力
    ，於該類事件不適用之，本院仍應調查其他證據以查明與事
    實是否相符。
五、經查，原告主張之事實，業據提出戶籍謄本、除戶謄本、林
    口長庚紀念醫院原告與被告甲○○之親子鑑定報告各1份在
    卷可查。觀諸原告與被告甲○○之親子鑑定報告，結論：「
    不能排除甲○○與乙○○的親子關係」、「甲○○與乙○○
    具有相同的DYS456、DYS389I、DYS390、DYS389II、DYS458
    、DYS19、DYS385、DYS393、DYS391、DYS439、DYS635、DY
    S392、YGATAH4、DYS437、DYS438和DYS448基因型。此十六
    項基因型位於Y染色體上，是由父親直接將此半套體遺傳給
    小孩。因此，更可以確認甲○○是乙○○的親生父親」、「
    親子關係概率為99.998891％。也就是說甲○○與乙○○之
    父子關係確定率為99.99 8891％，因此"甲○○是乙○○的
    親生父親"這一個假設由此次測試已實務上可以證實」等語
    ，足認原告之血緣父親確為被告甲○○，而非已故之訴外人
    孫竹祥。從而，原告請求確認其與被告甲○○間之親子關係
    存在，洵屬有據，應予准許。
六、據上論結，本件原告之訴為有理由，爰依民事訴訟法第78條
    、第85條第1項前段，判決如主文。
中    華    民    國    99    年    6     月    30    日
                  家事法庭      法  官  陳淑媛
上列正本證明與原本無異。
如對本判決不服，應於送達後20日內，向本院提出上訴狀（應抄
附繕本）。
中    華    民    國    99    年    6     月    30    日
                                書記官  邱鴻志

司法院資訊處製作；財團法人民間司法改革基金會備份。
